臺灣基隆地方法院民事裁定  
110年度消債更字第56號
聲  請  人  賴玉玲  
即  債務人            
代  理  人  涂予彣律師
上列聲請人因消費者債務清理條例聲請更生事件，本院裁定如下
：
    主  文
債務人賴玉玲自中華民國一百一十年十一月三日下午五時起開始
更生程序。
命司法事務官進行本件更生程序。
    理  由
一、按為使負債務之消費者得依消費者債務清理條例（下稱債務
    清理條例）所定程序清理債務，以調整其與債權人及其他利
    害關係人之權利義務關係，保障債權人之公平受償，謀求消
    費者經濟生活之更生及社會經濟之健全發展，特制定債務清
    理條例（參見債務清理條例第1條）。次按債務人不能清償
    債務或有不能清償之虞者，得依債務清理條例所定更生或清
    算程序，清理其債務；債務人無擔保或無優先權之「本金及
    利息」債務總額未逾新臺幣（下同）12,000,000元者，於法
    院裁定開始清算程序或宣告破產前，得向法院聲請更生；債
    務人對於金融機構負債務者，在聲請更生或清算前，應向最
    大債權金融機構請求協商債務清償方案，或向其住、居所地
    之法院或鄉、鎮、市、區調解委員會聲請債務清理之調解；
    協商或調解成立者，債務人不得聲請更生或清算，但因不可
    歸責於己之事由，致履行有困難者，不在此限；本條例施行
    前，債務人依金融主管機關協調成立之中華民國銀行公會會
    員，辦理消費金融案件無擔保債務協商機制與金融機構成立
    之協商，準用前2項之規定。債務清理條例第3條、第42條第
    1項、第151條第1項、第7項、第9項定有明文。而依債務清
    理條例第2條第1項、第2項規定，債務清理條例所稱消費者
    ，指5年內未從事營業活動或從事營業額平均每月200,000元
    以下之小規模營業活動之自然人。因此，5年內未從事營業
    活動或從事營業額平均每月200,000元以下之小規模營業活
    動之自然人，倘有不能清償債務或有不能清償債務之虞，且
    客觀上並無濫用更生或清算程序之情事者，自應使其藉由債
    務清理條例所定程序清理債務。第按法院開始更生程序之裁
    定，應載明其年、月、日、時，並即時發生效力；法院開始
    更生或清算程序後，得命司法事務官進行更生或清算程序，
    必要時得選任律師、會計師或其他適當之自然人或法人一人
    為監督人或管理人，債務清理條例第45條第1項、第16條第1
    項規定甚明。
二、聲請意旨略以：聲請人即債務人有不能清償債務之情形，於
    債務清理條例施行後，向本院聲請債務清理之調解，因無法
    負擔債權人提出之還款條件，未能成立調解，而聲請人無擔
    保或無優先權之債務總額未逾12,000,000元，且未經法院裁
    定開始清算程序或宣告破產，為此依法聲請更生等語。　　
三、聲請人主張其於本件聲請前5年未從事營業活動，無擔保或
    無優先權之債務總額未逾12,000,000元，且未經法院裁定開
    始清算程序或宣告破產，曾向本院聲請債務清理之調解未能
    成立等情，業經本院核閱110年度司消債調字第49號消債聲
    請卷宗屬實，堪信為真實，本件聲請核與債務清理條例第2 
    條第1項、第3條、第42條第1項、第151條之程序要件相符。
    至於聲請人得否依更生程序清理其債務，應看聲請人有無「
    不能清償債務或有不能清償之虞」的情形。經查：
  ㈠聲請人陳稱其目前擔任網頁製作助理，每月薪資29,500元，
    名下無財產，經本院通知債權人陳報債權額，計算至民國11
    0年6月6日止，聲請人無擔保或無優先權之債務總計2,698,8
    90元，有全國財產稅總歸戶財產查詢清單、各債權人陳報狀
    （見消債聲請卷宗第47頁、第97頁至第165頁）及收入證明
    附卷足憑。　
  ㈡聲請人主張其目前生活必要支出部分，每月須支出伙食費9,0
    00元、水費196元、電費536元、瓦斯費216元、交通費2,520
    元、市內電話70元、手機費用588元、房屋租金8,000元、管
    理費800元、勞健保費974元、中藥材4,500元、雜費500元，
    固據其提出中華電信股份有限公司繳費通知、手機帳單、房
    屋租賃契約書、管理費收據、電費繳費通知單、水費通知單
    、天然氣繳費通知單、中藥材統一發票、台北捷運加值證明
    、職業工會繳費通知單等件影本為證。惟聲請人現既處於聲
    請更生之狀態，應當撙節開支，而非維持過去之慣常生活，
    故不得由聲請人任意主張其基本生活費用之數額，而欲藉更
    生之程序逃避及減免應清償之債務。就水費196元、電費536
    元、瓦斯費216元、交通費2,520元、市內電話70元、手機費
    用588元、房屋租金8,000元、管理費800元、勞健保費974元
    ，聲請人已提出前開單據為證，堪認確實有前揭支出；就雜
    費部分，聲請人雖未提出單據說明，惟核其購買日用品之數
    額並無奢侈、浪費之情形；就伙食費部分，固為日常生活所
    需，惟平均每天300元(計算式：9,000元/30日=300元)，高
    於一般人生活程度，應予酌減為7,500元，逾此部分，應予
    剔除；就中藥材部分，聲請人並未提出其本身確有服用該中
    藥材必要之診斷證明書等相關證明文件佐證其說，難認為每
    月必要支出，應予剔除。本院認聲請人每月個人生活必要支
    出應以21,900元計算（計算式：7,500＋196＋536＋216＋2,520＋
    70＋588＋8,000＋800＋974＋500＝21,900），扣除聲請人每月必
    要支出後，聲請人每月至多能清償7,600元（計算式：29,50
    0－21,900＝7,600）。　　
  ㈢本院審酌聲請人係47年5月生，現年63歲，即使不列入聲請人
    陳報債權後每月不斷發生之利息或違約金，以聲請人每月可
    清償債務7,600元計算，尚須356個月即29年又8個月（計算
    式：2,698,890÷7,600≒356）才能清償前述債務總額，以聲
    請人之收入、財產及負債支出狀況，無法在勞動基準法所定
    之強制退休年齡65歲以前清償前述債務，堪認聲請人客觀上
    對已屆清償期之債務有不能清償情形，而有藉助更生制度，
    調整其與債權人間之權利義務關係，俾重建其經濟生活之必
    要。
四、綜上所述，聲請人屬於債務清理條例之消費者，無擔保或無
    優先權之本金及利息債務未逾12,000,000元，確有不能清償
    之情形，且未經法院裁定開始清算程序或宣告破產，復查無
    債務清理條例第6條第3項、第8條或第46條各款所定應駁回
    更生聲請之事由存在，聲請人聲請更生，為有理由，應予准
    許，並命司法事務官進行本件更生程序，爰裁定如主文。　
中　　華　　民　　國　　110 　年　　11 　　月　　2　　日
                  民事庭法　官　陳湘琳
以上正本係照原本作成。                                  
本裁定不得抗告。
中　　華　　民　　國　　110 　年　　11　　月　　 2　　日
                        書記官　林亭如